【裁判字號】    99,抗,923
【裁判日期】    990727
【裁判案由】    聲明異議
【裁判全文】
臺灣高等法院民事裁定                   99年度抗字第923號
抗  告  人  拓遠股份有限公司
法定代理人  乙○○
代  理  人  甲○○
抗告人與相對人衡美企業股份有限公司間，因給付票款強制執行
事件，就中華民國99年 2月11日臺灣臺北地方法院96年度執字第
 39401號司法事務官所為之裁定(處分)，聲明異議，對於中華民
國99年 4月22日臺灣臺北地方法院99年度執事聲字第28號所為裁
定，提起抗告，本院裁定如下：
    主  文
抗告駁回。
抗告程序費用由抗告人負擔。
    理  由
一、抗告人於原法院聲明異議之意旨略以：原法院96年度執字第
    39401號債權人衡美企業股份有限公司 (以下稱衡美公司)與
    抗告人間給付票款強制執行事件(以下稱系爭執行事件)，司
    法事務官已於民國(以下同)98年 9月17日訂於98年10月15日
    第二次拍賣抗告人所有不動產，無不能執行情事，竟公告停
    止拍賣，將系爭執行事件委由臺灣金融資產服務股份有限公
    司(以下稱臺金資服公司)辦理拍賣事宜，徒增執行費新臺幣
    （以下同） 300萬元；且原法院對於所執行之不動產，罔顧
    抗告人所提底價應在2億3千萬元以上之證明，竟將底價核定
    為1億6,906萬元，顯有偏低；至於抗告人與第三人安諾診所
    、安諾股份有限公司(以下稱安諾公司)間租賃關係仍在異議
    ，尚未確定；原法院所為上揭執行程序，顯有不當，為此聲
    明異議，司法事務官對於其異議聲明，為駁回之處分(裁定)
    自有不當，為此聲明異議，求為廢棄司法事務官之裁定（處
    分）。
二、原法院裁定略以：原法院司法事務官就系爭執行事件，依執
    行債權人合作金庫商業銀行(以下稱合庫銀行)之聲請，由合
    庫銀行負擔代辦費用，委託臺金資服公司辦理不動產拍賣，
    於法尚非無據；且原法院對於執行之不動產，依法定程序予
    以鑑價、詢價、核定底價、公告拍賣、於無人應買再減價拍
    賣等均無不當；至於抗告人與第三人安諾診所、安諾公司間
    租賃關係，雖經安諾診所聲明異議，已經本院裁定駁回安諾
    診所之抗告確定等由，駁回抗告人之異議。
三、抗告意旨略以：執行法院已訂期拍賣，竟憑債權人之聲請委
    託臺金資服公司辦理拍賣，非無重複拍賣之虞；且係由合庫
    銀行聲請委託拍賣，而囑託公文之意旨似又係依職權委託，
    非無矛盾；本件執行標的之房價近一年已有飆漲情勢，而仍
    減價拍賣，債務人之權益未受保障；且安諾公司租賃權之爭
    議仍在法院審理中尚未確定等語云云。
四、經查：
(一)按：資產管理公司或金融機構合併法第15條第1項第3款經主
    管機關認可之公正第三人，得受強制執行機關之委託及監督
    ，依強制執行法辦理金融機構聲請之強制執行事件，金融機
    構合併法第15條第 3項定有明文；查本件合庫銀行為金融機
    構，為行使抵押權於97年 4月16日具狀向原法院聲明參與分
    配，業據提出他項權利證明書、抵押權設定契約書、其他約
    定事項、借據、本票、和解筆錄、不動產登記謄本等為憑，
    係有執行名義之併案債權人，有原法院96年度執字第 39401
    號卷足稽；合庫銀行歷經原法院第 1次拍賣抗告人所有執行
    標的，無人應買，原法院於98年 9月17日另訂同年10月15日
    之拍賣期日，同時具狀聲請願負擔代辦費用委託臺金資服公
    司辦理拍賣事宜，原法院即公告停止98年10月15日之拍賣，
    並委託臺金資服公司拍賣，經核於法有據；抗告人空言抗辯
    徒增執行費 300萬元，全無憑據，要無足採。至於合庫銀行
    要求債務人負擔臺金資服公司拍賣之費用，始願意和解乙情
    ，係屬債權人與債務人間之和解方案，要與法院委託臺金資
    服公司拍賣之執行程序無涉。
(二)次按：拍賣不動產，執行法院應命鑑定人就該不動產估定價
    格，經核定後，為拍賣最低價額，強制執行法第80條定有明
    文；又：強制執行法第80條規定，拍賣不動產，執行法院應
    命鑑定人就該不動產估定價格，經核定後，為拍賣最低價額
    。執行法院核定之價格應如何認為相當，原屬於執行法院職
    權裁量之範圍，非當事人所可任意指摘，亦有最高法院88年
    度臺抗字第13號裁判意旨，可資參照。由上開法條規定、及
    最高法院裁判意旨，法院核定不動產之拍賣最低價格，除應
    參考鑑定人所提出之估定價格外，尚須斟酌該不動產之實際
    狀況及債權人、債務人之利益而為最妥適之決定。且法院訂
    定拍賣最低價額，僅在限制投標人出價不得少於此數額，其
    願出價之最高價額並無限制，果拍賣標的物確值高價，公告
    拍賣後應買人競相出價，自得以合理之價格賣出，於債務人
    之權益並無損害可言。本件原法院受理系爭執行事件強制執
    行抗告人所有不動產，即於96年 9月27日囑託環球不動產估
    價師事務所鑑定其價格，鑑定結果總價為 1億7,730萬9,156
    元，原法院為核定底價於97年 3月通知抗告人、及執行債權
    人、併案債權人於同年 4月10日到場陳述意見，抗告人除以
    「拍賣無實益，影響權益」為由具狀「抗告」 (嗣後具狀撤
    回抗告，並陳明僅為意思之陳述而已 )外，均未到場表示意
    見；97年 4月10日抗告人另具狀陳述最低應已高達3億2,608
    萬 5千元，原法院於同月14日通知抗告人於文到10日內具狀
    表示是否願意自行負擔鑑價費用，另行囑託鑑價，抗告人已
    於同年5月9日收受通知，逾期未具狀表示，97年9月1日原法
    院核定拍賣底價為 2億1,330萬元並訂於97年10月30日下午2
    時30分拍賣，由於執行債權人衡美公司具狀聲請停止拍賣，
    原法院准予所請而停止拍賣；98年 2月27日合庫銀行具狀陳
    明倘衡美公司不願進行執行，願續行拍賣程序，98年3月4日
    衡美公司亦具狀陳明同意由合庫銀行接替執行債權人，續行
    強制執行程序；98年8月4日原法院仍核定拍賣底價為2億1,3
    30萬元並訂於98年 9月17日上午10時拍賣，屆時無人應買，
    原法院依強制執行法第91條第 2項之規定減價再訂期公告拍
    賣，因執行債權人合庫銀行聲請委託臺金資服公司辦理拍賣
    而停止拍賣，已如前述等事實，有原法院96年度執字第3940
     1號執行卷足稽；經核原法院核定拍賣底價之程序，於法尚
    無不當，抗告人空言指摘原法院罔顧其所提底價應在2億3千
    萬元以上之證明，亦無足採。至於抗告人與第三人安諾診所
    、安諾公司間租賃關係，雖經安諾診所、安諾公司，對於原
    法院之拍賣公告分別聲明異議，歷經原法院司法事務官駁回
    其聲明、原法院駁回其異議、及本院駁回其抗告，安諾診所
    部分業已確定；安諾公司再抗告尚未確定等事實，有本院98
    年度抗字第2052號卷、及抗告人所提出本院99年度抗字第65
    6號民事裁定、民事再抗告狀在卷 (本院卷第42至46頁)為憑
    ；惟均與本件委託臺金資服公司拍賣之執行程序無涉，應予
    敘明。
(三)原法院雖依法減價另訂拍賣期日，合庫銀行具狀聲請委託臺
    金資服公司辦理拍賣事宜，原法院即公告停止拍賣，依金融
    機構合併法第15條第 3項之規定，囑託臺金資服公司辦理拍
    賣，於法並無不合，無重複拍賣之虞；而合庫銀行之聲請，
    可資為法院職權之發動；換言之，即使合庫銀行未為聲請，
    執行法院非不得依該法條項之規定，逕行囑託執行拍賣事宜
    ，原法院之囑託拍賣，與合庫銀行之聲請並無矛盾。
(四)至於執行標的之房價，債務人認有飆漲情勢，非不得以自費
    聲請法院再為鑑價；況且原執行法院於第一次拍賣核定底價
    前，徵詢抗告人之意見，並通知抗告人得具狀聲請自費另行
    鑑價在案，惟抗告人均未曾表示意見；抗告意旨持以指摘執
    行法院漠視其權益，實無足取。
(五)綜合上述，抗告人指摘原法院所為上揭委託臺金資服公司之
    執行程序，顯有不當，於法無據，其聲明異議，為無理由，
    原法院司法事務官對於其異議聲明，為駁回之處分(裁定)，
    並無不當，原法院駁回其異議，經核尚無違誤。抗告意旨仍
    持陳詞，任意指摘原法院之裁定不當，求予廢棄，為無理由
    ，應予駁回。
五、據上論結，本件抗告為無理由，依強制執行法第 30條之1、
    民事訴訟法第495條之1第1項、第449條第1項、第95條、第7
    8條之規定，裁定如主文。
中    華    民    國    99    年     7    月    27    日
                    民事第五庭
                        審判長法  官  李錦美
                              法  官  鍾任賜
                              法  官  陳博享
正本係照原本作成。
本裁定除以適用法規顯有錯誤為理由外，不得再抗告。如提起再
抗告，應於收受後10日內委任律師為代理人向本院提出再抗告狀
。並繳納再抗告費新台幣１千元。
中    華    民    國    99    年    7     月    27    日
                              書記官  鄭靜如

司法院資訊處製作；財團法人民間司法改革基金會備份。
